【裁判字號】    89,訴,940
【裁判日期】    900116
【裁判案由】    重傷害
【裁判全文】
臺灣臺南地方法院刑事判決                          八十九年度訴字第九四號
    公  訴  人  臺灣台南地方法院檢察署檢察官
    被      告  丁○○
    指定辯護人  本院公設辯護人甲○○
右列被告因重傷害案件，經檢察官提起公訴 (八十九年度偵字第六二一七號)，本院
判決如左：
    主  文
丁○○使人受重傷未遂，處有期徒刑肆年。
    事  實
一、丁○○前於民國八十九年二月間，因自行於其台南縣南化鄉玉山村一六０號住處
    前道路處，設置影響乙○○及丙○○等人車輛通行之路障，於同年二月十日經該
    鄰鄰長調解後，由丁○○自行拆除。嗣於八十九年二月二十八日夜間，丙○○駕
    駛其所有之小貨車載同乙○○，欲行經該處返家之際，見丁○○復於該處設置路
    障，無法通行，遂由乙○○下車至丁○○前開住處敲門，欲質問何以復行設置路
    障等情，詎丁○○基於重傷害之故意，持一不明刀械（未據扣案），開門後即朝
    乙○○面部砍擊，乙○○見狀，舉其右手欲抵擋丁○○之攻擊，遂致乙○○之右
    手大拇指與手掌連接處遭丁○○砍斷，因而受有右手虎口至手掌及手腕處利器傷
    約十二×五×三公分，併正中神經斷裂、大拇指掌骨及掌指關節骨折斷裂及大拇
    指伸指肌腱斷裂之傷害，嗣因乙○○受創呼救後，丙○○持其攜帶之柴刀擲向丁○○（丙○○傷害丁○○部分業據檢察官為不起訴處分），乙○○始行趁亂逃逸
    ，並送醫急救縫合後，其右手手指始得回復部分功能。
二、案經台南縣警察局玉井分局報告台灣台南地方法院檢察署檢察官偵查起訴。
    理  由
一、訊據被告丁○○於偵審中均坦承於右揭時地持刀砍傷告訴人乙○○右手等情，惟
    否認涉有重傷害罪嫌，辯稱係告訴人乙○○與證人丙○○先行持刀攻擊其頸部，
    伊始行持刀反擊；伊係持用扣案之長管草刀砍擊乙○○，並非告訴人乙○○所稱
    之不明刀械；伊原欲持木棍還擊，不慎誤取該長管草刀，並非有意砍傷告訴人云
    云。經查：(1)被告於右揭時地，持刀砍傷告訴人右手，致其受有前揭傷害等情，
    業據被告於偵審中自承不諱，核與告訴人於警訊及偵審中自承相符，並有天祥醫
    院八十九年三月六日出具診斷證明書一份在卷可稽，被告此部分之自白與事實相
    符，堪以採信。被告持利刃向告訴人面部上方砍擊，致告訴人以手抵禦攻擊時，
    大拇指與手掌連接處遭被告一刀切斷，足見被告砍擊時用力之猛，堪信被告確係
    本於重傷害之意為之。(2)告訴人至被告前開住處詢問路障事宜時，並未攜帶柴刀
    等武器一節，業據告訴人於偵審中陳稱在卷，核與證人丙○○於偵查中陳稱：「
    我是聽到乙○○叫一聲，我拿棍子及柴刀去救乙○○。過去時丁○○衝過去，他
    先丟一支刀子過來到我的車子，我用棍子丟過去，再用柴刀丟過去。」（參見偵
    卷第三十三頁）等語相符，另參諸證人丙○○於偵查中，曾為被告告訴傷害，其
    自無為附和告訴人之陳述，而虛構前開可能致其受傷害追訴之陳述，復參以告訴
    人所受傷勢為右手虎口處，果若告訴人確有持刀質問被告之事，當可以所持刀械
    抵禦被告之攻擊，自無於右手虎口處受有如此傷害之理，堪信告訴人指稱並未攜
    帶刀械等武器前去被告住處質問等情，與事實相符，堪以採信。被告雖辯稱係告
    訴人及證人丙○○先行動手攻擊，伊始持刀反擊云云，然被告於偵查中亦曾自承
    ：（何人殺你？）「有二人站在外面，誰出手我不清楚。」、「他們何人拿刀，
    我看不清楚。」（參見偵卷八十九年六月七日訊問筆錄）；復於本院調查時改稱
    ：「先看到乙○○，他有拿棍子，也有拿刀子。」（參見本院八十九年七月二十
    六日訊問筆錄），被告就告訴人抑或是證人丙○○持刀攻擊伊致其受傷，先後供
    述不一，其此部分供述是否真實，已非無疑，且其於接近事發時點之八十九年六
    月七日訊問時，無從確定何人持用刀械，卻於距離事發時點較遠之本院前開訊問
    時得以指認告訴人為攻擊之人，並能詳細陳明告訴人當時雙手所持刀械等物，此
    與常理顯不相符，堪認被告辯稱係告訴人及證人丙○○先行攻擊伊云云，無非事
    後卸責之詞，尚無可採。(3)被告係持一類似武士刀之不明刀械砍傷告訴人等情，
    業據告訴人於偵審中指述歷歷，且被告指稱持以砍擊告訴人之扣案長管草刀經本
    院送請內政部警政署刑事警察局鑑定後，認該長管草刀刀刃處，呈血跡弱陽性反
    應，經抽取ＤＮＡ檢測，因ＤＮＡ量微，無法檢出型別：刀把處二處血跡經檢測
    屬同一人之血跡等情，有內政部警政署刑事警察局鑑驗書一份在卷可稽，據此，
    果扣案長管草刀即為被告持以傷害告訴人之刀械，依告訴人當日所受大拇指已遭
    切斷之嚴重傷勢，扣案草刀刀刃處，當有大量血跡反應方是，何以刀刃處血跡反
    應甚微，竟至無法檢測？另參以被告於本院調查時自承該長管草刀木柄部分即長
    約三尺，刀刃亦有一尺之長，而當日其與告訴人之距離不過二尺之距等語（參見
    本院八十九年七月二十六日訊問筆錄），被告如何以總長已逾四尺之長刀攻擊距
    離不過二尺之告訴人？被告所辯，與常理顯有不符，堪認被告辯稱：伊係持用扣
    案之長管草刀砍擊乙○○，並非告訴人乙○○所稱之不明刀械；伊原欲持木棍還
    擊，不慎誤取該長管草刀，並非有意砍傷告訴人云云，均無可採。被告犯行明確
    ，堪以認定。
二、查告訴人自承手部所受傷害經手術醫療後，已可使用筷子而為活動等語，足見其
    所受傷勢，尚未達於功能完全喪失之程度，故核被告所為係犯刑法第二百七十八
    條第三項、第一項之重傷害未遂罪。被告已著手於重傷害犯行之實施，而未至重
    傷害之結果，為未遂犯，爰依刑法第二十六條前段之規定，減輕其刑。爰審酌被
    告犯罪手段殘忍、持利刃恣意傷人，惡性非輕、犯罪後否認犯行之態度，迄今尚
    未與告訴人和解等一切情狀，量處如主文所示之刑。
據上論斷，應依刑事訴訟法第二百九十九條第一項前段、刑法第二百七十八條第一項
、第三項、第二十六條前段、判決如主文。
本案經檢察官林逸梅到庭執行職務
中      華      民      國    九十      年      一      月     十六     日
                                  臺灣臺南地方法院刑事第四庭
                                          法  官    卓  穎  毓
右正本證明與原本無異。
如不服本判決，應於判決送達後十日內，向本院提出上訴狀。
                                          書記官    黃  子  起
中      華      民      國    九十      年      一      月     十七     日
附錄法條：
刑法第二百七十八條第一項、第三項：
使人受重傷者，處五年以上十二年以下有期徒刑。
犯前項之罪因而致人於死者，處無期徒刑或七年以上有期徒刑。
第一項之未遂犯之。


司法院資訊處製作；財團法人民間司法改革基金會備份。
